【裁判字號】    90,台上,3564
【裁判日期】    900614
【裁判案由】    違反毒品危害防制條例等罪
【裁判全文】
最高法院刑事判決                                九十年度台上字第三五六四號
    上  訴  人  甲○○
    選任辯護人  蔡得謙律師
右上訴人因違反毒品危害防制條例等罪案件，不服台灣高等法院台中分院中華民國九
十年二月二十七日第二審判決（八十九年度上訴字第一八三七號，起訴案號：台灣台
中地方法院檢察署八十八年度偵字第四三三三、四三三四、四三三七號），提起上訴
，本院判決如左：
    主  文
原判決關於甲○○販賣第二級毒品及意圖販賣而持有第二級毒品部分撤銷，發回台灣
高等法院台中分院。
其他上訴駁回。
    理  由
本件理由分二部分說明之：
一關於販賣第二級毒品及意圖販賣而持有第二級毒品部分：
本件原判決認定：(一)、上訴人甲○○綽號「小東」，因同案被告楊心偉（已判刑確定
）於民國八十八年一月上旬某日，在台北市○○○路國立台灣大學旁某處路上，受綽
號「小龍」者之成年男子李次郎（年籍及住所均不詳）委託，將紅色巧克力糖果盒包
裝之第二級毒品大麻（驗後淨重四六六‧七九公克，包裝重四六‧七七公克）以新台
幣（下同）十五萬元之價格代為賣出牟利，楊心偉隨即將上開大麻改以方型鞋盒包裝
，於二日後在台北市某處全數轉交予上訴人，囑其以同上價格代為販售，上訴人基於
意圖營利販賣而允諾代為尋覓買主而持有之，約五、六日後因未尋得買主，遂將上開
大麻退還予楊心偉，由楊心偉以原紅色糖果盒及塑膠夾鏈袋一只重新包裝，並放置在
台北市○○○路○段二八三巷四弄十八號二樓住處，準備交還綽號「小龍」之李次郎
。又甲○○續基於上開意圖營利販賣而持有之概括犯意，於八十九年八月十三日凌晨
一時許，在台北市○○○路○段七十號地下一樓「ChinaPub」店附近，收受自徐保華
（業據台灣台北地方法院檢察署提起公訴）交付第二級毒品大麻一八二六‧三一公克
，置放在上址店內伺機出售。嗣於同年月十四日零時十五分許，為警員在上開地址查
獲，扣得第二級毒品大麻三十六包（淨重八三三‧六三公克，包裝重四二‧四八公克
）、賀加餅乾盒裝之大麻二盒（其中一盒淨重三六八‧九七公克，盒重一四七‧八○
公克；另一盒淨重四三二‧一八公克，盒重一四七‧八○公克）、塑膠袋裝大麻一包
（淨重一九一‧五三公克，袋重七‧五二公克）及電子磅秤一台。(二)、上訴人另行基
於意圖營利之概括犯意，先於八十七年十月間，在台北市○○○路某處加油站旁之泡
沫紅茶店，以一盎司（約二十七公克）可牟取約二千元利潤之價格六千元，販賣第二
級毒品大麻予張文忠（業經不起訴處分確定）施用；其後於八十八年一月間，上訴人
獲悉香港籍綽號「小龍」之成年男子（姓名、年籍、住所均不詳）有大麻待售，且價
格便宜，認為有利可圖，惟苦無自香港夾帶運輸入境之管道，而遲未前往購買，遂轉
而央請楊心偉協助安排夾帶入境管道，楊心偉及上訴人均明知大麻為第二級毒品，亦
為管制物品，竟與綽號「小龍」之李次郎共同基於運輸第二級毒品大麻之犯意聯絡，
於同年月三十一日凌晨二時二十九分許，由楊心偉先以家中電話告知上訴人已確定安
排由任職旅行社綽號「小龍」之李次郎，負責自香港接貨夾帶運輸返國，甲○○即搭
乘中華航空公司第ＣＩ六五一號班機前往香港，並於同日下午五時許抵達，當天晚上
八、九時許，約定以總價三十萬元（每盎司約五千元）之價格，在香港「麗景飯店」
大廳，向香港籍綽號「小龍」之成年男子，販入第二級毒品大麻磚二大塊（重量不詳
）及零星大麻數包（重量不詳）。翌日下午二時許，甲○○在香港中遠飯店第二○八
室房間內，將前開大麻交予綽號「小龍」之李次郎，由李次郎以自機場夾帶闖關之方
式運輸返國，李次郎並告知返國後可直接至楊心偉住處取貨，甲○○即採人貨分離方
式，自行於八十八年二月一日晚上十時許，自香港搭乘長榮航空公司ＢＲ八五八號班
機回國，並於同年月二日零時許，駕駛其所有車牌號碼ＤＭ五三○○號白色自用小客
車至楊心偉上開住處，楊心偉即在車上交付由綽號「小龍」李次郎所夾帶運輸並改以
巧克力糖果盒包裝之大麻五盒，上訴人取得上開大麻後，續基於同上意圖營利之概括
犯意，即在住家以其所有磅秤分裝，並於同日下午一時許，以電話聯繫張文忠，約定
在台北市○○○路○段三○三號張文忠所經營之「三海商行」、「頂昌商行」樓下道
路旁交易，其二人分別駕車抵達，上訴人進入張文忠所駕駛之車牌號碼ＣＥ七四三號
自用小客車內，取出以夾鏈袋包裝之大麻二小包，以每包六千元之價格賣予張文忠施
用，但因張文忠未攜帶現金，上訴人則稱錢以後再算，致未得款，隨即駕車離去。嗣
於同日下午二時二十五分許，在台北市○○○路中華電視公司後門附近，當場為警查
獲張文忠，並自其車輛內扣得上開夾鏈袋包裝之大麻二小包，（合計淨重四六‧七○
公克，包裝重二‧三五公克），同日晚上八時三十分許，復於台北市○○區○○路二
三三號上訴人住處查獲，並扣得巧克力糖果盒裝大麻磚六塊（淨重一五六七‧七五公
克、包裝重八六三‧一三公克）、大麻六小包（淨重一一七‧四八公克、包裝重八‧
七三公克）及磅秤一台等情。因之撤銷第一審關於上訴人意圖販賣而持有第二級毒品
部分之判決，改判論處上訴人連續意圖販賣而持有第二級毒品罪刑；並維持第一審關
於論處上訴人連續販賣第二級毒品罪刑部分之判決，駁回上訴人在第二審之上訴；復
與上訴人另犯轉讓第二級毒品罪所處之刑，定其應執行之刑，固非無見。然查：(一)、
訊問被告應以懇切之態度，不得用強暴、脅迫、利誘、詐欺、疲勞訊問或其他不正方
法；又被告之自白，須非出於強暴、脅迫、利誘、詐欺、違法羈押或其他不正方法；
且與事實相符者，方得為證據，此觀刑事訴訟法第九十八條、第一百五十六條第一項
之規定甚明。上訴人在原審及第一審法院審理時，或具狀或以言詞陳述稱：伊與同案
被告張文忠在調查局中機組，均經於夜間接續八小時以上之疲勞訊問，逼使上訴人及
張文忠為不利於上訴人之供述。上訴人並稱：「但為湊錢買（大麻）的，因中機組他
們（指承辦人）不聽，拿張文忠之筆錄，要我配合講，說如不配合要將我太太也扯
進去。」張文忠亦證稱：「確有說和劉（繼中）談支票事，中機組要求配合講不利於
劉某的話」等語（原審卷第一一六、一一七、一一八頁，第一審法院卷第一宗第五一
頁反面、第九九頁反面）。卷查調查局中機組訊問上訴人，係自八十八年二月二日二
十時三十分起，至翌日即同月三日上午六時四十分止，長達十小時又十分；訊問同案
被告張文忠自八十八年二月二日十九時三十分起，至翌日即同月三日上午四時止，長
達八小時又三十分；訊問同案被告楊心偉，自八十八年二月二日十七時三十分起，至
翌日即同月三日上午六時止，長達十二小時又三十分，有該組調查筆錄之記載在卷可
稽（偵字第四三三七號卷第三頁、第六頁反面，偵字第四三三四號卷第六頁，偵字第
四三三三號卷第五、十一頁）。原審未查明該組訊問上訴人及張文忠、楊心偉，有無
使用脅迫等不正方法，及其是否已達到疲勞訊問之程度﹖遽以上訴人及張文忠、楊心
偉之該組調查筆錄，為認定上訴人連續意圖販賣而持有第二級毒品及連續販賣第二級
毒品所憑之證據，自有可議。(二)、被告之自白，不得作為有罪判決之唯一證據，仍應
調查其他必要證據，以察其是否與事實相符。上訴人在偵查中雖自白稱：張文忠向伊
買過大麻「有一、二次，每次一盎司六千元，在八十七年十月時，他買過一次，另一
次是八十八年二月二日……」（偵字第四三三七號卷第十六頁反面）。但張文忠除承
認上訴人於八十八年二月二日拿兩包大麻給他，言明價格一萬二千元外，否認尚於八
十七年十月間，向上訴人購買大麻（同卷第一三至一四頁）。原審未調查其他必要證
據，以察上訴人之前開自白是否與事實相符，仍依據上訴人該自白，認定其第一次「
於八十七年十月間，在台北市○○○路某處加油站旁之泡沫紅茶店，以一盎司（約二
十七公克）可牟取約二千元利潤之價格六千元，販賣第二級毒品大麻予張文忠施用…
…」（原判決正本第四頁第一五至一七行），難謂於法無違。(三)、有罪判決書認定之
事實，與其所採用之證據不相適合者，即屬證據上之理由矛盾。原判決認定上訴人基
於意圖營利販賣之犯意，於八十九年八月十三日凌晨一時許，在台北市○○○路○段
七十號地下一樓附近，自徐保華收受第二級毒品大麻一八二六‧三一公克而持有之云
云（原判決正本第四頁第七至九行）。其所憑之證據，係上訴人在偵查中之供述，並
以徐保華業據另案提起公訴在案為上訴人前開供述之補強證據（原判決正本第十頁第
十八至十九行、第十一頁第一行，徐保華否認其事）。但卷內並無所謂徐保華之起訴
書可稽，雖原判決註明該起訴書見台灣台北地方法院檢察署八十九年度偵字第一六○
○一號卷第一○七頁。但該卷第一○七頁係同一檢察署檢察官之上訴人移送併辦意旨
書，顯不相適合而有證據上之理由矛盾。上訴意旨，執以指摘原判決關於前開兩部分
不當，非無理由，應認該兩部分有撤銷發回更審之原因。又原判決不另諭知無罪部分
，基於審判不可分原則，應予一併發回。
二關於轉讓第二級毒品部分：
按刑事訴訟法第三百七十七條規定：上訴於第三審法院，非以判決違背法令為理由，
不得為之。是提起第三審上訴，應以原判決違背法令為理由，係屬法定要件。如果上
訴理由狀並未依據卷內訴訟資料，具體指摘原判決不適用何種法則或如何適用不當，
或所指摘原判決違法情事，顯與法律規定得為第三審上訴理由之違法情形，不相適合
時，均應認其上訴為違背法律上之程式，予以駁回。本件此部分上訴人甲○○上訴意
旨略稱：伊雖無償轉讓第二級毒品大麻供楊心偉施用，但已供出毒品之來源，原判決
未依法減輕其刑，自有違誤等語。然查：(一)、原判決此部分認定上訴人於八十八年二
月二日零時許，在台北市○○○路○段二八三巷四弄十八號二樓楊心偉住處，取出約
大拇指大之零星大麻，無償轉讓與楊心偉施用等情，業已說明其所憑之證據及其認定
之理由甚詳。(二)、毒品危害防制條例第十七條固規定：犯同條例第八條第二項之轉讓
第二級毒品罪，供出毒品來源因而破獲者，得減輕其刑。惟既規定為「得」減輕其刑
，則減輕與否法院自有裁量之權，要難以未予減輕其刑，即謂原判決此部分違背法令
。且上訴人縱供出其無償轉讓與楊心偉施用之大麻，係購自綽號「小龍」之李次郎，
但李次郎之年籍及住所現尚不詳，原審及檢警均無從予以傳拘到案，查明其實情如何
﹖亦即並未因上訴人供出而破獲，亦不能據以減輕其刑。是此部分上訴人上訴意旨所
指摘，顯與法律規定得為第三審上訴理由之違法情形不相適合，則其上訴違背法律上
之程式，應予駁回。
據上論結，應依刑事訴訟法第三百九十七條、第四百零一條、第三百九十五條前段，
判決如主文。
中      華      民      國     九十     年      六      月     十四     日
                              最高法院刑事第四庭
                                  審判長法官  董  明  霈
                                        法官  丁  錦  清
                                        法官  林  茂  雄
                                        法官  王  居  財
                                        法官  張  祺  祥
      右正本證明與原本無異
                                              書  記  官
中      華      民      國     九十     年      六      月     十九     日
                                                                       Ｋ


司法院資訊處製作；財團法人民間司法改革基金會備份。
